臺灣基隆地方法院刑事判決　
111年度易字第95號
公  訴  人  臺灣基隆地方檢察署檢察官
被      告  周銘群


            周三郎




上列被告等因妨害秩序等案件，經檢察官提起公訴（111年度偵
字第288號），本院判決如下：
    主    文
周三郎犯妨害公務執行罪，處拘役肆拾日，如易科罰金，以新臺
幣壹仟元折算壹日。
周銘群無罪。
    犯罪事實
一、周三郎與周銘群為朋友，緣周銘群於民國110年12月18日19
    時45分許，手持西瓜刀1把行經新北市○○區○○路00號前，為
    警據報後到場處理，周三郎於同日19時55分許，見數名制服
    警員正在壓制逮捕周銘群，即持續步行靠近，經警勸導離開
    不從，竟基於妨害公務之犯意，以右手肘撞擊出手制止其靠
    近之警員洪培剛，而以此方式對依法執行職務之洪培剛施以
    強暴。
二、案經新北市政府警察局瑞芳分局報告臺灣基隆地方檢察署檢
    察官偵查起訴。 
    理    由
一、有罪部分（被告周三郎部分）
  ㈠得心證之理由
  ⒈訊據被告周三郎矢口否認有何妨害公務犯行，辯稱：我本來
    跟周銘群到麵攤吃麵，2人合叫1碗麵，麵還沒上來，周銘群
    就先離開，後來老闆端麵上來給我時跟我說周銘群要去拿西
    瓜刀，我聽了之後就要去阻擋周銘群，我走向周銘群時，看
    到有2名制服警員正在壓制周銘群，我就沒有繼續前進，接
    著後面就有人打我，我是因為後面有人打我，所以我的手肘
    才會往後頂，我不知道後面的人是警察，我的手肘往後頂之
    後，我就被壓在地上，我是直到被壓制後，才知道在我後面
    的人是警察云云。
  ⒉經查：
　⑴上揭犯罪事實，有下列證據足資證明：
　①證人洪培剛於審理時證稱：當天我執行公投勤務後在派出所
    備勤，備勤時聽到無線電喊說有人持刀需要支援，我們10餘
    名警力就著制服從瑞芳派出所跑去通報地點，到場時，周銘
    群已經被壓制在地上，但仍在掙扎，尚未被完全控制，刀則
    在旁邊的水溝蓋上，我先把西瓜刀拿到比較遠的地方，接著
    我看到周三郎一直持續接近壓制周銘群的警員，他們當時都
    在壓制周銘群，所以都是背對周三郎，我就伸出左手以單手
    抓住周三郎左肩或所穿外套帽沿一帶，跟他說不要再過去了
    ，他還是執意要過去，我就把他往後拉，他就突然以右手肘
    往後揮擊我，揮打到我胸口，是有出力的力道等語（本院卷
    第64至80頁）。
　②經本院當庭勘驗現場監視器攝得畫面轉錄光碟，顯示：畫面
    時間2021.12.18 19：55：20，周三郎自畫面右下方出現，
    往前靠近處理警員，其右後方有1名警員（經證人洪培剛當
    庭指認為其本人，以下直接以洪培剛表示）用左手將周三郎
    往後拉，周三郎就用右手瞬間往後頂，然因畫面解析度不高
    ，且該處警員眾多致視線有遭遮蔽，故無法確認周三郎以右
    手往後頂，有無擊中警員或是擊中何處，又在洪培剛警員出
    現將周三郎往後拉的動作之前，並未看到有任何警員出手毆
    打周三郎之情況，且出現在畫面中的數人當中，除周三郎外
    ，均穿著警察制服，有本院勘驗筆錄及勘驗擷取照片附卷可
    稽（本院卷第78至79、88-1至88-7頁）。
　③經本院當庭勘驗警員密錄器攝得影音轉錄光碟，顯示：影像
    開始時有數名警員上前制伏某人，畫面時間19：55：24，周
    三郎從畫面右方出現，19：55：28，周三郎上前靠近要查看
    ，警員有口頭制止周三郎，跟周三郎表示警員在處理事情，
    請他不要靠近，但周三郎仍未停止前進，19：55：42，有1 
    名警員（經證人洪培剛當庭指認為其本人，以下直接以洪培
    剛表示）從周三郎的後方伸出左手拉周三郎所穿外套的帽子
    ，將周三郎往後拉，19：55：44，周三郎出現用右手往後頂
    的動作，但因此時周三郎與洪培剛警員之位置均已在畫面最
    右方，且畫面解析度不高，事發時間又在晚上，密錄器拍攝
    到的畫面是昏暗的，故無法辨識周三郎右手往後頂有無擊中
    警員何處，又在洪培剛警員上前將周三郎往後拉之前，沒有
    看到任何警察有攻擊周三郎的情形，有本院勘驗筆錄及勘驗
    擷取照片在卷為憑（本院卷第79至80、88-9至88-15頁）。
　④警員擷取或翻拍之警員密錄器與現場監視器攝得畫面照片（
    偵查卷第43至45頁）。
  ⑤互核上開證據，足認被告周三郎於上揭時、地，見數名制服
    警員正在壓制逮捕周銘群，即持續步行靠近，經警勸導離開
    不從，竟以右手肘撞擊出手制止其靠近之警員洪培剛，而對
    警員洪培剛施以強暴。
  ⑵被告雖以前揭情詞置辯。惟查，
  ①依上開警員密錄器攝得影音所示，被告周三郎上前欲靠近制
    伏周銘群之警員時，警員有口頭制止被告周三郎，跟被告周
    三郎表示警員在處理事情，請他不要靠近，但被告周三郎仍
    未停止前進。
　②依上開現場監視器攝得畫面及警員密錄器攝得影音所示，在
    洪培剛警員出現將被告周三郎往後拉的動作之前，並未看到
    有任何警員出手毆打、攻擊被告周三郎。
  ③依證人洪培剛所證及上開勘驗所見，到場處理警員均係穿著
    警察制服，且被告周三郎欲靠近制伏周銘群之警員時，警員
    有口頭制止被告周三郎，跟被告周三郎表示「警員在處理事
    情」，請勿靠近。
　④綜上，足見被告周三郎辯稱：並未繼續前進、係遭身後之人
    毆打才會將手肘往後頂、不知在其後面的人是警察云云，無
    非均係事後卸責之飾詞，不足採信。
  ⑶綜據上述，本案事證明確，被告周三郎犯行至堪認定，應依
    法論科。 
  ㈡論罪科刑
  ⒈核被告周三郎所為，係犯刑法第135條第1項之對於公務員依
    法執行職務時施強暴罪。
  ⒉爰審酌被告周三郎對依法執行職務之公務員施以強暴，無視
    國家法令執行之尊嚴，蔑視公權力，所為應予非難，且其犯
    後始終否認犯行，未見悔意；兼衡其犯罪之動機、目的、手
    段、情節，及其自述教育程度國中畢業、家境貧困（本院卷
    第147頁）等一切情狀，量處如主文所示之刑，並諭知易科
    罰金之標準，以資懲儆。
二、無罪部分（被告周銘群部分）
  ㈠公訴意旨略以：被告周銘群於110年12月18日19時45分許，明
    知新北市○○區○○路00號處有往來民眾、居民與行經該處之車
    輛，竟基於恐嚇公眾之犯意，持西瓜刀1支揮舞，以此加害
    生命、身體之事恐嚇公眾，以此方式恐嚇行經該處之不特定
    人，致行經該處之機車騎士及行人或附近住戶因而心生畏懼
    ，紛紛走避，致生危害於公安。嗣警獲民眾報案前往處理，
    發現被告周銘群持刀行蹤後將之逮捕，並扣得西瓜刀1支。
    因認被告周銘群涉犯刑法第151條恐嚇公眾罪嫌。
  ㈡按犯罪事實應依證據認定之，無證據不得認定犯罪事實；不
    能證明被告犯罪者，應諭知無罪之判決，刑事訴訟法第154
    條第2項、第301條第1項分別定有明文。次按認定不利於被
    告之事實，須依積極證據，苟積極證據不足為不利於被告事
    實之認定時，即應為有利於被告之認定，更不必有何有利之
    證據（最高法院30年上字第816號判決要旨參照）；認定犯
    罪事實所憑之證據，雖不以直接證據為限，間接證據亦包括
    在內，然而無論直接或間接證據，其為訴訟上之證明，須於
    通常一般之人均不致有所懷疑，而得確信其為真實之程度者
    ，始得據為有罪之認定，倘其證明尚未達到此一程度，而有
    合理之懷疑存在時，仍不能遽為有罪之認定（最高法院76年
    台上字第4986號判決要旨參照）。
  ㈢訊據被告周銘群固坦承有於上揭時間持西瓜刀行經上開地點
    等情不諱，但堅詞否認有何恐嚇公眾犯行，辯稱：我早上去
    山上有使用西瓜刀劈砍植物，之後跟朋友到基隆喝酒，先將
    西瓜刀藏在瑞芳郵局旁隱匿處，晚上回到瑞芳，跟周三郎到
    麵攤吃東西，想說路上人不多，就去取回西瓜刀，並小跑步
    要回麵攤，西瓜刀因此有擺動，但我沒有揮舞西瓜刀，也沒
    有叫囂、喧嘩，並無恐嚇公眾等語。
　㈣經查：
　⒈被告周銘群有於上揭時間，以左手持西瓜刀走路行經上開地
    點，行走過程持刀下垂前後擺動，擺動幅度比一般走路正常
    擺動幅度稍大
　⑴證人李宗軒於審理時證稱：當時我跟游勝豐處理完車禍事故
    上車要返所，有民眾跑過來說有人持刀在路上揮舞，不知道
    要幹嘛，請我們過去看一下，我們往民眾指的方向走過去，
    看到周銘群持刀走路，左手手上拿著西瓜刀往下垂前後晃動
    、擺動，沒有揮舞或其他動作，也沒有講什麼話或對路人叫
    囂，擺動幅度比平常走路的正常擺動稍微再大，我們就追上
    去，叫他把刀放下，一開始他沒有放下，等我們講比較大聲
    ，他可能有聽到，就拿刀朝我們走過來，並把外套脫下來包
    著刀，但只蓋住部分，我們就趕快喊支援，後來周銘群把刀
    放在路邊地上，我們就上前壓制周銘群，支援警力大概在2
    、3分鐘後到場，之後我們有調閱監視器畫面，畫面中也是
    看到周銘群拿著刀走路擺動，幅度較大，並未將刀舉起來揮
    舞，當時我們有擷取照片，但因趕著移送，故未保存連續畫
    面等語（本院卷第113至133頁）。
　⑵證人游勝豐於審理時證稱：當時我跟李宗軒處理完車禍事故
    ，有路人攔住我們報案說前面有一名男子持刀揮舞，那名路
    人急忙說完後就跑開了，沒有提到持刀男子除了揮舞外有無
    說其他話或做其他事，我們也沒有追問具體的揮舞情形，接
    著我們就往前走，看到周銘群拿著刀前後擺動在路上走，擺
    動幅度比平常走路再大一點，除此之外並無舉刀、揮舞、叫
    囂或喧嘩情形，他回頭看到我跟著他，就急忙走到對面騎樓
    ，過程中並用衣服把刀子蓋住，之後將刀子放在路邊騎樓，
    我們即上前攔阻，並將他逮捕等語（本院卷第134至141頁）
    。
　⑶被告周銘群對於查獲警員上開證述並無意見，且供承其確有
    於上揭時間持西瓜刀行經上開地點，過程中西瓜刀有前後擺
    動，而查獲警員上開所證，並有監視器攝得畫面擷取照片、
    警員密錄器攝得畫面擷取照片在卷可查（偵查卷第39至41頁
    ），且有西瓜刀1把扣案可證。　
　⑷依證人李宗軒、游勝豐上開證述，其等均僅目睹被告周銘群
    手持西瓜刀在路上行走，行走過程持刀之手前後擺動，幅度
    稍大於一般走路正常擺動，並未看到被告周銘群有持刀揮舞
    之情形，亦未見聞被告周銘群除持刀擺動外有何舉刀、叫囂
    或喧嘩情形，其等雖有聽聞民眾表示被告周銘群持刀揮舞，
    然該位民眾並未具體說明如何揮舞，其等亦未及進一步詢問
    釐清，自不得以其等聽聞之傳聞遽認被告周銘群尚有持刀揮
    舞，是以，被告周銘群於上揭時間，以左手持西瓜刀走路行
    經上開地點，行走過程持刀下垂前後擺動，擺動幅度比一般
    走路正常擺動幅度稍大之事實，堪以認定，公訴意旨認被告
    周銘群持刀揮舞，則乏實據而無從遽信。
　⒉惟按刑法第151條之恐嚇公眾罪，須行為人以使不特定人或特
    定多數人之公眾心生畏懼為目的，而通知將加惡害之旨於公
    眾，使公眾因其恐嚇，致生公眾安全之危險，始足當之。苟
    行為人主觀上並無通知將加惡害之犯意，或客觀上無通知將
    加惡害於公眾之行為，則尚與恐嚇公眾罪之構成要件有間。
    又行為人是否有恐嚇公眾之犯行，應審究案發時之客觀情狀
    、行為人表現、動機、目的等一切情狀，通盤考量審酌，方
    可認定。次按無正當理由攜帶具有殺傷力之器械者，處3日
    以下拘留或新臺幣3萬元以下罰鍰，社會秩序維護法第63條
    第1項第1款定有明文；而依社會秩序維護法第1條，該法之
    立法目的係在維護公共秩序，確保社會安寧。查被告周銘群
    於上揭時、地手持西瓜刀行走路上並前後略微大幅擺動，如
    有民眾觀之，固可能造成恐慌，而危害公共秩序與社會安寧
    ，然被告周銘群除持刀行走路上前後擺動幅度略大外，並無
    證據足認被告周銘群有任何揮舞、舉刀、叫囂或喧嘩等針對
    不特定人或特定多數人通知將加惡害之情，且依卷附監視器
    攝得畫面擷取照片（偵查卷第41頁）所示，畫面左邊似有店
    家，且有兩位民眾似在交談，一位站在路邊，一位騎坐在機
    車上，然被告周銘群係左手持刀下垂往對街行走，並未朝向
    或走向該兩位民眾，更見被告周銘群僅單純持刀行走路上，
    並未持刀對民眾傳達任何將加害生命、身體之旨，則其所為
    ，即與刑法恐嚇公眾罪之構成要件尚屬有間，不得遽以該罪
    相繩，至其雖可認知持刀行走路上前後擺動幅度略大，將會
    造成行經之人車恐慌，並非法之所許，然此應屬社會秩序維
    護法規範之範疇，不得僅因其所為可能造成恐慌即遽認其該
    當刑法恐嚇公眾罪之主觀犯意與客觀犯行。 
　⒊綜上，本件並無證據足資證明被告周銘群有何恐嚇公眾犯行
    ，公訴意旨所提出之各項證據，尚未達使本院得被告周銘群
    有罪確信之程度，此外，檢察官復未指出足可證明關此被訴
    事實之適當方法，揆諸首開說明，自屬不能證明被告周銘群
    犯罪，而應為被告周銘群無罪之諭知。　
據上論斷，應依刑事訴訟法第299條第1項前段、第301條第1項，
判決如主文。
本案經檢察官何治蕙提起公訴，檢察官林姿妤到庭執行職務。
中　　華　　民　　國　　111 　年　　4 　　月　　15　　日
                  刑事第六庭    法　官　曾淑婷
以上正本證明與原本無異。         
如不服本判決應於收受送達後20日內向本院提出上訴書狀，並應
敘述具體理由；其未敘述上訴理由者，應於上訴期間屆滿後20日
內向本院補提理由書（均須按他造當事人之人數附繕本）「切勿
逕送上級法院」。　　　　　　　　　
中　　華　　民　　國　　111 　年　　4 　　月　　15　　日
                                書記官  陳胤竹
附錄法條：
中華民國刑法第135條
對於公務員依法執行職務時，施強暴脅迫者，處3年以下有期徒
刑、拘役或30萬元以下罰金。
意圖使公務員執行一定之職務或妨害其依法執行一定之職務或使
公務員辭職，而施強暴脅迫者，亦同。
犯前二項之罪而有下列情形之一者，處6月以上5年以下有期徒刑
：
一、以駕駛動力交通工具犯之。
二、意圖供行使之用而攜帶兇器或其他危險物品犯之。
犯前三項之罪，因而致公務員於死者，處無期徒刑或7年以上有
期徒刑；致重傷者，處3年以上10年以下有期徒刑。
中華民國刑法第151條
（恐嚇公眾罪）
以加害生命、身體、財產之事恐嚇公眾，致生危害於公安者，處
2年以下有期徒刑。